臺灣高等法院高雄分院刑事判決　　　　　　　　　　九十一年度上訴字第九四四號
　　上　訴　人　臺灣屏東地方法院檢察署檢察官
　　被　　　告　甲○○
右上訴人因告因偽造文書等案件，不服台灣屏東地方法院九十一年度訴字第二四四號
中華民國九十一年四月三十日第一審判決（起訴案號：台灣屏東地方法院檢察署九十
年度偵字第四一五二號），提起上訴，本院判決如左：
    主  文
原判決撤銷，發回台灣屏東地方法院。
    理  由
一、公訴意旨略以：被告甲○○係陽明通信行之負責人，從事代辦臺灣、和信、遠傳
    等三家行動電話門號業務，於民國九十年五月中旬起至九十年六月二十九日止，
    在屏東縣屏東市民路一九四之一號陽明通信行營業處所，基於為自己不法利益之
    概括犯意，連續自許世鵬、李鎧錠、劉興森、蔡明恭、及孫忠義等人處收受客戶
    交付之身分證影本後，將此等身分證影本上之年籍資料（出生日期、身分證字號
    ）或通訊地址予以變造，再以影印機重新影印使用，並偽造客戶署名之申請書及
    填寫無人接聽之連絡電話，附上變造之身分證影本，再將之交付予不知情之外務
    員工許家誠（另予不起訴處分），許家誠因而陷於錯誤為其向上開三家電信公司
    代辦申請行動電話門號，以此牟取該等行動電話公司所支付每支門號約新臺幣一
    千五百元之推銷門號傭金，足生損害於申請客戶及上開三家電訊公司之權益。嗣
    於九十年六月二十九日十二時二十分許，為屏東縣警察局經濟組員警持搜索票搜
    索時在上開營業處所當場查獲，並扣得彩色影印機、黑色影印機各一檯、臺灣大
    哥大未辦理門號對ＳＩＭ卡四十四張、臺灣大哥大申請門號許可書一百零九份、
    姜美玲等已申請臺灣大哥大門號ＳＩＭ卡五十九張、蔡金玉等申請和信門號退件
    資料（含ＳＩＭ卡）一百零七份、變造身分證影本二疊、偽造客戶資料登記簿一
    本、蔡宗州等十六人之身分證共十六張、送件登記簿一本、安非他命吸食器一組
    、玻璃球管一個、打火機一個。認被告甲○○涉犯犯刑法第二百十條、第二百十
    二條、第二百十六條（偽造署押為偽造私文書之階段行為，不另論罪；而偽造私
    文書之行為應為行使偽造私文書之行為所吸收）、刑法第三百三十九條第一項等
    罪嫌。係以被告阮賢禎於偵查中已直承上揭犯行不諱，與證人許世鵬於偵查中之
    證述「拿證件辦電話，主要是拿給甲○○」等語相符，且有彩色影印機、黑色影
    印機各一檯、臺灣大哥大未辦理門號對ＳＩＭ卡四十四張、臺灣大哥大申請門號
    許可書一百零九份、姜美玲等已申請臺灣大哥大門號ＳＩＭ卡五十九張、蔡金玉
    等申請和信門號退件資料（含ＳＩＭ卡）一百零七份、變造身分證影本二疊、偽
    造客戶資料登記簿一本、蔡宗州等十六人之身分證共十六張、送件登記簿一本等
    證等扣案可資參證等情為論據。
二、原審以公訴人起訴之犯罪事實，就被告甲○○係變造何人之身分證影本，交予許
    家誠偽造何人署名之申請書持向何電信公司申辦門號，均未載明。起訴書犯罪事
    實欄僅記載「扣得變造身分證影本二疊」等語，所扣得之物僅係證據資料並非被
    告犯罪構成事實。且扣押物品清單編號七、十一之「偽造身分證影本二疊」內，
    其客觀上除有「身分證影本數紙」外，尚有「中華民國軍人身分證影本數紙」、
    「健保卡影本數紙」，何者係許世鵬等所交付之影本、何者係經被告變造之影本
    、何者係與本案無關者，起訴書亦未載明，則被告甲○○究係變造何人之身分證
    影本仍不明確。無從特定被告之犯罪事實以定審判範圍，當事人間之訴訟關係無
    法成立，法院審判權行使之範圍無法確定，公訴人起訴之程序違背規定，並不適
    用補正規定，援用台灣高等法院核定台灣士林地方法院法律座談會之研究結論要
    旨，不經言詞辯論，逕為不受理之判決。
三、檢察官上訴意旨略以，本件被告僅甲○○一人，其犯罪時間、地點，向何人得到
    影印之身分證影本，被告用如何之方法重新影印、變造後，再交予不知情之店員
    分別向臺灣、和信、遠傳等三家電信公司代辦申請電話門號均記載甚詳，且相關
    電話號碼等資料均附於偵查卷中，原審法院繫屬之後，亦曾傳訊被告，足徵原審
    法院亦認犯罪事實已明確，非不能審理，最後逕以無從特定被告之犯罪事實以定
    審判範圍，為不受理之判決，自有未合。
四、本院查：(一)如公訴意旨所載之被告犯罪事實，其詳簡固有待詳細調查認定，及妥
    為記載，然究難認其無特定之範圍，法院非不能審理；蓋檢察官之起訴事實，只
    須其範圍固定即足，不必與法院所調查記載者完全一致。(二)檢察官就被告犯罪事
    實，應負舉證責任，並指出證明之方法。即「提出證據責任」與「說服責任」。
    提出證據責任負舉證責任乃檢察官向法院提出足以證明被告犯罪事實必要證據之
    義務，否則應受敗訴之判決。說服責任，則指負此責任之檢察官有說服裁判者相
    信其所提出證據，並相信其主張被告犯罪事實為真實之責任。是故法院於第一次
    審判期日前認為檢察官指出證明方法顯不足認定被告有犯罪之可能時，應以裁定
    定期通知檢察官補正。茲所謂「應負舉證責任，並指證明之方法」，乃檢察官所
    提出之證據及舉出之證明方法，從形式上觀察，已有相當之證據即足；此外，法
    院居於客觀、中立之立場，在當事人互為攻擊、防禦之訴訟架構下，依據實質正
    當法律程序之原則進行審判，仍「得依職權調查證據」，並於「公平正義之維護
    或對被告之利益有重大關係事項時，仍應依職權調證據。」；本件檢察官起訴書
    所載之事實及證據，形式上均已具備，原審援引與此不能相比，且無拘束力之台
    灣高等法院核定台灣士林地方法院法律座談會之研究結論，認為「無從特定被告
    之犯罪事實以定審判範圍，當事人間之訴訟關係無法成立，法院審判權行使之範
    圍無法確定，公訴人起訴之程序違背規定，並不適用補正規定，不經言詞辯論，
    逕為不受理之判決。」，即有可議，檢察官上訴為有理由，應予撤銷，發回原審
    法院。
五、本件係對於原審諭知不受理之判決上訴，第二審法院認為有理由而發回該案件之
    判決，依刑事訴訟法第三百七十二條規定，不經言詞辯論為之。
據上論斷，應依刑事訴訟法第三百六十九條第一項但書、第三百七十二條，判決如主
文。
中    華    民    國      九十一      年      六      月     十七   日
                              臺灣高等法院高雄分院刑事第四庭
                                  審判長法官  蕭權閔
                                        法官  陳吉雄
                                        法官  陳啟造
右正本證明與原本無異。
如不服本判決應於收受本判決後十日內向本院提出上訴書狀，其未述上訴理由者，
並得於提起上訴後十日內向本院補提理由書狀（均須按他造當事人之人數附繕本)「
切勿逕送上級法院」。
                                      書記官  白蘭
中    華    民    國      九十一      年      六      月     十七   日
